【裁判字號】    88,訴,719
【裁判日期】    891023
【裁判案由】    偽造文書
【裁判全文】
臺灣屏東地方法院刑事判決                          八十八年度訴字第七一九號
    公  訴  人  臺灣屏東地方法院檢察署檢察官
    被      告  乙○○
    選任辯護人  盧世欽
右被告因偽造文書案案件，經檢察官提起公訴（八十八年度偵字第三三二九號）本院
判決如左：
    主  文
乙○○行使偽造私文書，足以生損害於公眾及他人，處有期徒刑貳月，緩刑貳年。
    事  實
一、乙○○於民國（下同）八十年間，設於屏東縣東港鎮○○○路二十三號正茂企
    業股分有限公司 (以下簡稱正茂公司)之董事長，係從事業務之人。八十年十月
    十六日，正茂公司召開股東臨時會，乙○○並擔任主席，乙○○明知股東之一張
    寶盛 (已於八十七年五月十五日死亡)人在台北工作，並未參加該日召開之股東
    臨時會及董事會，竟於業務上作成之文書「正茂企業股份有限公司股東臨時會議
    事錄」，登載包括張寶盛在內之七名股東全部出席，並冒用張寶盛名義，使張寶
    盛充當該次股東臨時會之紀錄而作成議事錄，在議事錄上盜用張寶盛留存於正茂
    公司之印章在議事錄上而偽造私文書 (張寶盛在該次股東臨時會中當選為董事)
    ；在隨即召開之董事會中，又以同一方式，於業務上作成之文書「正茂企業股份
    有限公司董事會議事錄」，登載包括張寶盛在內之六名董事全部出席，並冒用張
    寶盛名義，使張寶盛充當該次董事會之紀錄而作成議事錄，在議事錄上盜用張寶
    盛之印章而偽造私文書；並於業務上作成之「正茂企業股份有限公司變更登記申
    請書」上，冒用張寶盛名義，盜用張寶盛印章而偽造私文書，將上揭股東臨時會
    、董事會改選董監事之議事錄及股東名冊，向台灣省政府建設廳申請變更登記，
    使該主管機關公務員將此一不實之事項登載於其職務上所掌之公司變更登記事項
    之公文書，足生損害於台灣省政府建設廳對公司法人管理登記之正確性及公眾與
    張寶盛之利益。
二、案經張寶盛配偶甲○○告訴臺灣屏東地方法院檢察署檢察官偵查起訴。
    理  由
一、訊據被告乙○○矢口否認右揭張寶盛未參與股東臨時會及董事會並在業務上登載
    不實，偽造私文書使公務員登載不實之事實，辯稱：張寶盛在八十年十月十六日
    有親自參加正茂公司之股東臨時會及董事會云云。然查：右揭事實，業據告訴人
    甲○○指訴在卷，而八十年間，張寶盛適任教於國立台北護理專科學校兼該校體
    育組長乙職，依告訴人甲○○所提出之國立台北護專八十年度校慶運動工作進度
    表體育組行事曆所載，國立台北護理專科學校在八十年十月十九日及二十日舉行
    校慶運動會，張寶盛在八十年十月十五日、十六日、十七日，均在該校召開籌備
    校慶運動會之相關會議；另向該校函查結果，張寶盛於八十年十月十五、十六、
    十七日並無請假或出差之紀錄。足見張寶盛在八十年十月十六日確未南下東港參
    加正茂公司之股東臨時會及董事會，然「正茂企業股份有限公司股東臨時會議事
    錄」、「正茂企業股份有限公司董事會議事錄」、「正茂企業股份有限公司變更
    登記申請書」上均有張寶盛名義及張寶盛之印文，此有該三份文件影本在卷可查
    ，事證明確，被告所辯不足採信，其犯行可堪認定。
二、按刑法上偽造文書罪，所謂足以生損害於公眾或他人，以有損害之虞為已足，不
    以實際發生損害為必要（最高法院四十七年臺上字第一九三號判例足資參照）。
    查正茂公司實際上均係由被告乙○○創辦出資經營，張寶盛並未出資，股東及股
    份由乙○○決定一節，業據被告乙○○於偵訊及本院審理中供述在卷，復經證人
    張滿洋證述屬實，惟被告於前開業務上股東臨時會及董事會議事錄登載張寶盛出
    席前開會議之不實事項，並冒用張寶盛名義，為上開議事錄之紀錄人，且盜蓋張
    寶盛之印章於上開議事錄、及變更登記申請書上而偽造私文書，向台灣省政府建
    設廳申請變更登記，使該主管機關公務員將此一不實之事項登載於其職務上所掌
    之公司變更登記事項之公文書，足生損害於台灣省政府建設廳對公司法人管理登
    記之正確性及公眾與張寶盛之利益。核被告乙○○所為，係犯刑法第二百十條、
    第二百十四條、第二百十五條、第二百十六條之罪。被告盜蓋張寶盛之印章於股
    東臨時會及董事會議事錄及於變更登記申請書上，為偽造私文書之一部，不另論
    罪。而被告以一行為同時觸犯偽造私文書及業務上登載不實罪，應從一重之偽造
    私文書罪論處。又被告偽造私文書後持以行使，偽造之行為為行使所吸收，應論
    以行使偽造私文書罪。再被告行使偽造私文書與使公務員登載不實罪間，有方法
    結果之牽連關係，應從一重之行使偽造私文書罪論處。又其前後接連三次偽造私
    文書，但係為達成變更登記之惟一目的，應認其係接續為之，尚不以連續犯論，
    附此說明。另公訴人就被告業務登載不實及使公務員登載不實之事實，雖已於起
    訴書記載，惟漏引刑法第二百十四條、第二百十五條，尚有未洽，附此敘明。
三、茲審酌被告並無前科，素行良好，有臺灣屏東地方法院檢察署刑案資料查註紀錄
    表及台灣高等法院被告全國前案紀錄表各乙紙在卷可按，被告於前開議事錄登載
    之不實事項，偽造私文書，嗣並持向臺灣省建廳行使之犯罪動機、目的、手段、
    而正茂公司係家族企業，張寶盛實際上並未出資，股東及股份原由被告決定，已
    如前述，被告行為所生危害非鉅及犯後態度尚佳等一切情狀，量處如主文所示之
    刑。復以被告前未曾受有期徒刑以上刑之宣告，有前揭紀錄表在卷可稽，經此偵
    、審程序當知警惕，應無再犯之虞，本院認其所受宣告刑以暫不執行為適當，併
    予宣告緩刑二年，用啟自新。至前開股東臨時會議事錄、董事會議事錄均係正茂
    公司所有，另變更登記申請書及股東名冊則己提出於前台灣省政府建設廳，均不
    予宣告沒收。
據上論斷，應依刑事訴訟法第二百九十九條第一項前段，刑法第二百十條、第二百十
四條、第二百十五條、第二百十六條、第五十五條、第七十四條第一款，罰金罰鍰提
高標準條例第一條前段，判決如主文。
中      華      民      國      八十九      年    十    月    二十三    日
                                      臺灣屏東地方法院刑事第一庭
                                          法  官    夏  金  郎
右正本證明與原本無異。
對於本判決如有不服應於收受送達後十日內向本院提出上訴書狀上訴於台灣高等法院
高雄分院並按他造當事人之人數附具繕本。
                                          書記官     謝博興
中      華      民      國      八十九      年    十    月    二十三    日
附錄本案論罪科刑法條：
中華民國刑法第二百一十六條：
行使第二百十條至第二百十五條之文書者，依偽造、變造文書或登載不實事項或使登
載不實事項之規定處斷。
中華民國刑法第二百一十條：
偽造、變造私文書，足以生損害於公眾或他人者，處五年以下有期徒刑。


司法院資訊處製作；財團法人民間司法改革基金會備份。
